【裁判字號】    89,交易,983
【裁判日期】    900308
【裁判案由】    過失致死
【裁判全文】
臺灣高雄地方法院刑事判決                        八十九年度交易字第九八三號
    公  訴  人  臺灣高雄地方法院檢察署檢察官
    被      告  丙○○
右列被告因業務過失致死案件，經檢察官提起公訴（八十九年度偵字第一三六二二號
），本院判決如左：
    主  文
丙○○從事業務之人，因業務上之過失致人於死，處有期徒刑肆月，如易科罰金，以
參佰元折算壹日。緩刑參年。
    事  實
一、丙○○受龍溪土木包工業負責人兼龍溪營造有限公司負責人法定代理人乙○○之
    僱用，擔任龍溪土木包工業及龍溪營造有限公司工人及現場監工之職務，領有自
    用大貨車駕駛執照，平時駕駛龍溪土木包工業所有之車牌號碼ＶＤ─一五九號自
    用貨車載運材料至工地，下班後則將上開車輛駛回住處附近停放，係以駕駛為其
    附隨業務。於民國八十九年六月五日下午七時許，本應注意於交岔路口十公尺內
    不得臨時停車，且當時天候晴、夜間有照明光線、柏油路面乾燥無缺陷、視距良
    好，依其智識、能力並無不能注意之情事，竟疏未注意，於下班後將其駕駛龍溪
    土木包工業所有車牌號碼ＶＤ─一五九號自用貨車，停放在住處附近之國道高速
    公路南下車道旁之高雄市○○路與林森路三三六巷（整編前為五甲路四巷一０一
    弄）交岔路口北側二公尺七十公分處之慢車道及人行道上。適有方進明於同年月
    六日凌晨二時三十分許，飲酒後騎乘車牌號碼號ＹＳＰ─三三六號輕型機車沿高
    雄縣鳳山市○○路由北向南方向行駛，行經丙○○停放貨車處所時，亦疏未注意
    車前狀況，隨時採取必要措施，致騎乘之機車車頭撞及丙○○停放貨車之左後車
    斗，方進明因而人車倒地，受有頭部外傷合併腦水腫暨顱骨骨折、胸部挫傷合併
    肺挫傷、腹部鈍挫傷等傷害，經送往高雄市立小港醫院急救，再轉送私立高雄醫
    學院附設中和紀念醫院救治，延至八十九年六月七日上午九時許不治死亡。嗣由
    處理警員依據留在貨車上之行動電話號碼循線查獲肇事人為丙○○。
二、案經高雄縣警察局岡山分局報請臺灣高雄地方法院檢察署檢察官偵查起訴。
    理  由
一、訊據被告丙○○於本院審理中對於在上開時、地停放貨車，及被害人方進明因傷
    重不治死亡之事實，均坦白承認，惟否認其有過失，辯稱：我停放之貨車車尾停
    放位置距離鳳南路約有十三、四公尺，車頭距林森路三三六巷約有五公尺，但林
    森路三三六巷路幅較窄，與臨海路道路的會合處並非道路交通安全規則所稱之交
    岔路口，不受十公尺內不得停車之限制，又現場未留有被害人機車之剎車痕，足
    見被害人酒醉後騎乘機車，且亦無證據證明被害人是撞上我停放的貨車等語。經
    查：
（一）按刑法上所謂業務，係指個人基於其社會地位繼續反覆所執行之事務，其主要
      部分之業務固不待論，即為完成主要業務所附隨之準備工作與輔助事務，亦應
      包括在內；業務上過失致人於死罪之成立，除行為人係從事業務之人外，尚須
      其過失係基於業務上行為而發生，亦即其行為之過失係發生於執行業務中者，
      始足構成。若其雖係從事業務之人，但其過失致人於死，並非因執行其主要業
      務或其附隨業務之行為者，仍不得以本罪相繩。最高法院七十一年度台上字第
      一五五○號、八十一年台上字第一二二四號、八十六年台上字第一一三二號判
      決可資參照。證人乙○○於本院審理中到庭證述：被告與我係連襟關係，受我
      僱用擔任工人及現場監工，由我提供龍溪土木包工業之車輛供被告開車上下班
      ，亦由被告駕駛車輛載材料去工地，我不反對被告將車子開回家，被告將車子
      開回家停放已有一段時間等語（見本院八十九年九月二十二日審判筆錄），並
      有車牌號碼ＶＤ─一五九號貨車之車籍資料附卷可證，則被告之主要工作為施
      工及監工，然駕車載運材料至工地則為其準備工作與輔助事務，被告將車駕駛
      回住處附近停放，俾便翌日上班時需要載送材料之用，而非單純駕駛車輛作為
      上下班之交通工具，則被告係以駕駛為附隨業務。
（二）再按汽車停車時，禁止臨時停車處所不得停車；有交岔路口十公尺內不得臨時
      停車，道路交通安全規則第一百十一條第二款，第一百十二條第一款定有明文
      。又所謂交岔路口，應包括巷道口（參見六十八年路台監字第九○九三號函解
      釋）。被告考領有自用大貨車駕駛執照，此有駕駛執照影本一份附卷可參，對
      上開規定，理應知之甚詳，停車時自應注意上開規定並確實遵守之。再依當時
      客觀情狀為天候晴、夜間有照明光線、柏油路面乾燥無缺陷、視距良好等情，
      有高雄縣警察局道路交通事故調查報告表附卷可證，依被告智識、能力又無不
      能注意之情形，被告自應注意不得於交岔路口十公尺內停車。
（三）本件肇事地點為國道高速公路南下車道旁之臨海路慢車道上，被告之車輛停放
      在慢車道與人行道上，該路段路邊並未劃標線，被告之車輛車身約有七十公分
      在慢車道上（臨海路慢車道寬度五．一公尺，被告之車輛左側距臨海路快慢車
      道分隔島四．四公尺，是以車身約有七十公尺在慢車道上）車頭朝南，車頭（
      前輪軸）距離臨海路與林森路三三六巷交岔路口二公尺七十公分，車尾（後輪
      軸）與臨海路及鳳南路交岔路口之距離為二十四公尺八十公分，肇事後被害人
      騎乘之機車停放在被告貨車後方之慢車道上，車頭朝西南，車尾朝東北，機車
      之車頭推擠在被告停放之貨車車斗左後側下方，另林森路三三六巷於道路整編
      前為五甲路四巷一○一弄等情，業據證人即據報到場處理之員警甲○○於本院
      審理中到庭結證明確，並有高雄縣警察局道路交通事故調查報告表、高雄縣警
      察局鳳山分局九十年一月八日鳳警刑字第一一七四○號函及照片十五幀附卷可
      證。而所謂交岔路口包括巷道口，已如前述，則被告疏未注意，將車輛停放距
      離臨海路及林森路三三六路巷交岔路口僅二公尺七十公分處至明，被告辯稱林
      森三三六巷口與臨海路之會合處並非交岔路口，不應受十公尺內不得停車之限
      制及並無證據證明被害人撞上被告停放之貨車肇事一節，即非可採。而本件交
      通事故送鑑定結果，亦認被告駕駛自大貨車未依規定停車為肇事次因，此有台
      灣省高屏澎區車輛行車事故鑑定委員會八十九年七月二十一日高屏澎鑑字第八
      九一○二六號函附鑑定意見書可稽，益徵證明被告就本件交通事故之發生確有
      過失至明。
（四）至被告抗辯係被害人酒後騎乘機車肇事一節，經查，被害人送醫後抽取血液檢
      驗結果，其血液酒精濃度達一七二．八七公克（ＭＧ／ＤＬ），此有高雄市立
      小港醫院藥物濃度檢驗表影本一份在卷可參，依醫學試驗證明所得之經驗法則
      ，血液酒精濃度達一七０ＭＧ／ＤＬ，駕駛人有噁心、步履蹣跚之行為表現狀
      態（參見身體酒精濃度與肇事率之關係，司法院刑事法律專題研究十七冊三一
      三頁），足見被害人當時因飲酒而達屬不能安全駕駛動力交通工具無疑。再依
      道路交通事故調查報告表顯示被害人之車行方向、路線、路況車損及被告停放
      車輛之位置加以研析，足見被害人酒後騎車，未注意車前狀況，隨時為必要之
      措施，為本件車禍之肇事主因。台灣省高屏澎區車輛行車事故鑑定委員會鑑定
      結果亦認同，有上開高屏澎鑑字第八九一○二六號函及所附鑑定意見書附卷足
      參。被害人就本件交通事故發生雖亦有過失，惟仍不能解免被告應負之過失責
      任。
（五）被害人撞及被告過失停放之貨車，致受有頭部外傷致腦挫傷死亡之事實，經臺
      灣高雄地方法院檢察署檢察官督同法醫師相驗無訛，此有照片五幀、高雄醫學
      院附設中和紀念醫院診診字第○一六三號斷證明書、台灣高雄地方法院檢察官
      勘驗筆錄、驗斷書、相驗屍體證明書各一份附卷足憑。被告前開過失行為與被
      害人死亡結果間，有相當因果關係。本件事證明確，被告犯行，足堪認定。
（六）又刑法第六十二條前段所謂發覺，係指有權偵查犯罪機關已知犯罪事實，並知
      犯罪之人為何人而言，雖知犯罪事實，但不知犯罪人為何人時，犯罪人有受裁
      判之意思，自動向其坦承，亦不失為自首（最高法院五十年上字第二二四號判
      決酌參）。證人即據報前往車禍現場處理之警員甲○○到庭證述：被害人家屬
      於上午七時許到派出所報案，我到現場後發現肇事車輛即車牌號碼ＶＤ─一五
      九號自用貨車上留有行動電話號碼，我認為留下行動電話號碼之人就是停放車
      輛肇事者，乃撥打該行動電話號碼，由被告接聽，我即告訴他停放之車子肇事
      等語（見本院八十九年九月二十二日審判筆錄），並有高雄縣警察局鳳山分局
      司法警察處理變死案件初步調查報告表一份附卷，足見被告未於肇事後，犯罪
      未發覺前主動坦承，與自首之條件不符，附此敘明。
二、核被告丙○○所為，係犯刑法第二百七十六條第二項業務過失致人於死罪（公訴
    人認被告所為涉犯刑法第二百七十六條第一項過失致人於死罪，尚有未洽，惟此
    部分之犯罪事實係屬同一，起訴法條應予變更）。爰審酌被告之過失程度較輕，
    被害人之過失程度較重，惟因被告之過失行為侵害被害人之生命，及被告之雇主
    乙○○已與被害人家屬達成民事和解（有和解書一份足參）等一切情狀，酌情量
    處如主文所示之刑，並諭知易科罰金之折算標準。再按現行刑法第四十一條第一
    項易科罰金之折算標準，業經總統於九十年一月十日公布，並於同年月十二日生
    效，被告所犯業務過失致死罪，最重本刑為五年以下有期徒刑之罪，且受有六月
    以下有期徒刑之宣告，依刑法第二條第一項前段規定之從新主義原則，應依修正
    後刑法第四十一條第一項前段之規定，對於被告最為有利。再者，被告前未曾受
  有期徒刑以上刑之宣告，有臺灣高等法院被告全國前案記錄表及本院刑案被告院
    內索引卡紀錄表各一份在卷可查，而被告之雇主乙○○已與死者家屬達成民事和
    解，有前開和解書一份存卷可考，被告經此偵、審程序及罪、刑之宣告後，當知
    警惕，諒無再犯之虞，本院認前開對其宣告之刑，以暫不執行為適當，爰併宣告
    緩刑三年，以勵自新。
三、據上論斷，應依刑事訴訟法第三百條、第二百九十九條第一項前段，刑法第二條
    第一項前段、第二百七十六條第二項、第四十一條第一項前段、第七十四條第一
    項，罰金罰鍰提高標準條例第一條前段、第二條，判決如主文。
本案經檢察官吳茂松到庭執行職務
中      華      民      國      九十      年      三      月      八    日
                                      臺灣高雄地方法院交通法庭
                                          法  官  張  桂  美
右正本證明與原本無異。
如不服本判決，應於判決送達後十日內，向本院提出上訴狀。
                                          書記官  吳  金  霞
中      華      民      國      九十      年      三      月      八    日


司法院資訊處製作；財團法人民間司法改革基金會備份。
